【裁判字號】    95,聲再,285
【裁判日期】    950905
【裁判案由】    詐欺
【裁判全文】
臺灣高等法院刑事裁定                 95年度聲再字第285號
再審聲請人
即受判決人  乙○○
            甲○○
上列聲請人等因詐欺案件，對本院94年度上訴字第3754號中華民
國95年7月31日確定判決（臺灣臺北地方法院93年度訴字第1327
號），聲請再審，本院裁定如下：
    主  文
再審之聲請駁回。
    理  由
一、聲請再審意旨略以：
（一）聲請人乙○○部分：聲請人乙○○於90年3月間，因經營
      理念與甲○○不合，甲○○遂於90年3月9日以具足建設有
      限公司（下稱具足建設公司）90年3月9日具（90）字第03
      0901號函向華僑銀行表明撤換具足建設公司總經理乙○○
      ，職是之故聲請人乙○○於斯時起，即不再參與具足建設
      公司之營運，亦無法影響該公司之決策。又聲請人乙○○
      因另案遭判處有期徒刑1年6月確定，於90年7月13日起在
      臺北監獄執行90年8月9日北監守總籍字第5272號函可稽，
      足徵90年8月31日時及其後，聲請人乙○○均在監服刑，
      既未能親自受領華僑銀行給付具足公司新臺幣（下同）18
      75萬1643元，也無法影響日後具足公司支配該款項之運用
      。再具足建設公司與華僑商業銀行此項建築，曾支付1680
      萬元之活動費予當時擔任該銀行副董事長梁柏薰，故原判
      決既表明具足建設公司在90年8月31日領得華僑銀行1875
      萬1634元，曾返還昌志營造公司300萬元借款及支付信託
      費用388萬3732元與僑馥建築經理公司，即知聲請人乙○
      ○絕無詐欺可言。而原判決質疑剩下不到1200萬款項之流
      向，此筆流向不明之款項為梁柏薰之活動費，聲請傳訊梁
      柏薰，即可明瞭該筆款項之下落。
（二）聲請人甲○○部分：具足建設公司與華僑商業銀行此項建
      築，曾支付1680萬元之活動費予當時擔任該銀行副董事長
      梁柏薰，故原判決既表明具足建設公司在90年8月31日領
      得華僑銀行1875萬1634元，曾返還昌志營造公司300萬元
      借款及支付信託費用388萬3732元與僑馥建築經理公司，
      即知聲請人甲○○絕無詐欺可言。而原判決質疑剩下不到
      1200萬款項之流向，此筆流向不明之款項為梁柏薰之活動
      費，聲請傳訊梁柏薰，即可明瞭該筆款項之下落。
（三）原確定判決因對上開重要證據漏未審酌，即遽認為聲請人
      等有詐欺之犯行，而論處聲請人罪刑，為此聲請再審。
二、刑事訴訟法第421條規定：「不得上訴於第三審法院之案件
    ，除前條規定外，其經第二審確定之有罪判決，如就足生影
    響於判決之重要證據漏未審酌者，亦得為受判決人之利益，
    聲請再審」，所謂因重要證據漏未審酌而聲請再審者，係指
    該證據於案情有重要關係且未經審酌者而言，如證據業經法
    院本其自由心證予以取捨及判斷，僅係對此持相異評價，即
    不能以此為由聲請再審（最高法院89年度台抗字第30號裁定
    參照）。又上開「重要證據」，必須該證據「足生影響於判
    決」，方有適用，即該證據已足認定受判決人應受無罪、或
    免訴、或輕於原審所認定之罪名方有其適用，如不足以推翻
    原審所認定罪刑之證據，即非足生影響於原判決之重要證據
    。
三、經查：
（一）關於聲請人乙○○為具足建設公司實際負責人、經營之人
      等情，業經原確定判決審認明確，此觀原確定判決理由欄
      之記載至明。聲請人乙○○主張甲○○於90年3月9日以具
      足建設有限公司（下稱具足建設公司）90年3月9日具（90
      ）字第030901號函向華僑銀行表明撤換具足建設公司總經
      理乙○○，足見聲請人乙○○於斯時起，即不再參與具足
      建設公司之營運，亦無法影響該公司之決策，為重要證據
      ，惟具足建設公司90年3月9日具（90）字第030901號函，
      業經原審法院依經驗、論理法則，以自由心證加以判斷，
      並於原確定判決說明理由綦詳。是上開聲請人所提證物，
      難認係就足生影響於原確定判決之重要證據漏未斟酌。
（二）聲請人乙○○雖以臺灣臺北監獄90年8月9日北監守總籍字
      第5272號函，證明其因另案於90年7月13日起在臺北監獄
      執行云云，然聲請人乙○○在90年3月30日與華僑銀行簽
      訂不動產買賣契約之前，即一再向告訴人昌志公司詐稱已
      尋覓金主，並假借已經取得臺中大里國建案後續興建權利
      ，於89年8月18日並與僑馥建築經理股份有限公司訂立信
      託契約書，對外招攬相關營運工程公司與其簽訂工程承攬
      契約，以此方法使告訴人陷於錯誤，使告訴人昌志公司誤
      以為具足公司有信託擔保，而與之訂立工程合約，交付營
      建工程合約履約保證金2000萬元，信冠公司交付水電工程
      合約履約保證金400萬元，又具足公司尚未取得系爭不動
      產權利之前，於89年9月26日與告訴人訂立工程合約後，
      即於89年11月1日以催告函催請告訴人應於89年11月1日正
      式開工，被告等施以詐術，除上述外，更於89年9月26 日
      由告訴人出具之切結書第1條均訂明「甲方（即告訴人）
      確知乙方（即具足公司）因業務需要將興建工程起造人名
      義及基地等相關財產權利已辦理信託移轉於僑馥建設經理
      公司名下之事實」，足見聲請人等於招攬告訴人承攬工程
      時，確有以興建之建築物係屬具足公司所有之事實，使告
      訴人陷於錯誤而與之訂立工程契約，交付鉅額履約保證金
      無誤等情，業經原確定判決說明理由綦詳，益徵聲請人乙
      ○○在90年3月30日之前已使告訴人陷於錯誤而與之訂立
      工程契約，交付鉅額履約保證金，則聲請人乙○○所稱90
      年8月31日時及其後，均在監服刑，對本案詐欺之成立並
      無影響，是上開聲請人所提證物，難認係就足生影響於原
      確定判決之重要證據漏未斟酌。
（三）原確定判決亦於理由內詳為說明：「被告等雖辯稱其已支
      付江樑公司原小包工程款及梁柏薰1680萬元，給付僑馥建
      築經理公司700萬元，給付新承包小包工程款約453萬5000
      元，新竹湖口新案預備款100萬及具足公司之人事經費575
      萬229元，返還昌志公司300萬元，總計已支出3808萬5229
      元，其金額已超過向昌志公司及信冠公司所收取之履約保
      證金，其等並未從中獲取不法利益云云，然查被告等以下
      包進場稱作震災修復工程而向華僑銀行請求支付震災修復
      等工程款1875萬1634元，向萬有、信冠及告訴人等公司分
      別收取履約保證金300萬元、400萬元、2000萬元，並向告
      訴人昌志公司借款320萬元，合計至少已收取4895萬1624
      元，縱今被告所述上開支出為真亦已超出被告等支出之金
      額達1086萬6395元，此部分即應認係不法利益」，則聲請
      人甲○○、乙○○所稱曾支付1680萬元之活動費予當時擔
      任該銀行副董事長梁柏薰，而具足建設公司在90年8月31
      日領得華僑銀行1875萬1634元，曾返還昌志營造公司300
      萬元借款及支付信託費用388萬3732元與僑馥建築經理公
      司之情形，業經原確定判決說明理由，自不足推認其等並
      未從中獲取不法利益及未有詐欺之犯行，尚難認對判決主
      旨足生影響，自難認足以影響判決結果之重要證據漏未審
      酌。
四、綜上所述，聲請人二人主張原確定判決漏未審酌之證據，均
    非屬足生影響於判決結果之重要證據，自難認為有再審理由
    。是聲請人等所為再審之聲請，為無理由，應予駁回。
據上論斷，應依刑事訴訟法第434條第1項，裁定如主文。
中    華    民    國    95    年    9     月    5     日
                  刑事第二庭審判長法  官  蔡國在
                                  法  官  江振義
                                  法  官  王詠寰
以上正本證明與原本無異。
不得抗告。
                                  書記官  駱麗君
中    華    民    國    95    年    9     月    5     日


司法院資訊處製作；財團法人民間司法改革基金會備份。
